【裁判字號】    95,交聲,206
【裁判日期】    951222
【裁判案由】    違反道路交通管理處罰條例聲明異議
【裁判全文】
臺灣士林地方法院交通事件裁定         95年度交聲字第206號
原處分機關  臺北市交通事件裁決所
異議人即    甲○○
受處分人
上列異議人即受處分人違反道路交通管理處罰條例案件，對於
臺北市交通事件裁決所95年2 月10日所為之處分（原處分案號：
北市裁一字第裁22-A1A111882號），聲明異議，本院裁定如下：
    主  文
異議駁回。
    理  由
一、原處分意旨略以：異議人即受處分人甲○○於民國94年10月
    6 日17時20分許，駕駛車號6725-DH 號自用小貨車，沿臺北
    市○○路121 巷東往西直行，因讓同路、對向多部機車先行
    ，前車頭左側遭同路、對向EHG-813 號輕型機車前車頭撞及
    而肇事，未報案及留下姓名資料逕自離去。經警舉發「肇事
    致人受傷，未即採取其他必要措施而駛離」違規，爰依道路
    交通管理處罰條例第62條第1 項前段規定，裁處吊扣駕駛執
    照6 個月。
二、聲明異議意旨略以：伊於94年10月6 日17時20分許，駕駛車
    號6725-DH 號自用小貨車，進入臺北市○○路121 巷1 號前
    ，該時為下班時間，前方有機車約15台迎面而來，伊將車停
    於該巷1 號前方右邊，等待會車，多台機車自伊車左方會車
    通過，其中1 台機車疑似看手機，直接朝伊車撞上，該時機
    車及騎士均未倒下，伊下車察看，幫助該機車騎士遷移，伊
    問機車騎士有無事情，如果無事，伊要離開，該時機車騎士
    發動機車。數日後，有幾名青年與伊聯絡，要求伊以金錢賠
    償車禍損失，伊不從，騎士提出告訴，目前由臺北市車輛行
    車事故鑑定委員會鑑定中。伊認並無任何過失肇事，且當時
    機車騎士端坐機車上，亦無受傷情事，爰聲明異議，請撤銷
    原處分云云。
三、按汽車駕駛人，駕駛汽車肇事致人受傷或死亡，應即採取救
    護或其他必要措施，並向警察機關報告，不得駛離；違者吊
    扣其駕照3 個月至6 個月，道路交通安全管理處罰條例第62
    條第1 項定有明文。次按行為後法律或自治條例有變更者，
    適用行政機關最初裁處時之法律或自治條例；但裁處前之法
    律或自治條例有利於受處罰者，適用最有利於受處罰者之規
    定，行政罰法第5 條定有明文。查道路交通管理處罰條例第
    62條業於94年12月28日修正公布，並於95年7 月1 日施行，
    惟本件違規行為發生時及原處分機關之最初裁決時，均在該
    條例修正施行之前，揆諸前揭規定，應適用修正前之規定，
    無新舊法比較適用問題，合先敘明。
四、本件異議人雖以上詞置辯，然查：本件異議人甲○○為永富
    理貨有限公司之負責人，以理貨包裝為業，駕駛為其附隨之
    業務。其於94年10月6 日下午5 時20分許，駕駛車牌號碼為
    6725-DH 號自用小貨車沿臺北市○○區○○路121 巷東向西
    行駛，行經該巷7 號前，其理應注意汽車會車間隔不得少於
    半公尺，而依當時情形為日間天氣晴、道路無障礙物、視距
    良好，並無不能注意之情事，竟疏未注意即貿然前行，適張
    舒淳騎乘車牌號碼EHG-813 號輕型機車沿同一巷道由西向東
    駛至，亦疏未注意會車相互之間隔不得少於半公尺而煞車不
    及，雙方因而發生碰撞，張舒淳所騎駛之機車乃卡入異議人
    甲○○所駕駛之自用小貨車保險桿下方後倒地，致張舒淳因
    而受有右掌瘀傷3X2 公分、左掌瘀傷4X3 公分、左膝瘀傷3
    處各3X2 公分、1X1 公分、1X1 公分、右膝瘀傷3X2 公分、
    左肘擦傷1X1 公分等普通傷害。詎異議人甲○○於車禍發生
    後下車察看，明知自己駕駛車輛肇事致張舒淳受傷，竟未留
    在現場等候員警前來處理或將傷者送醫，反於張舒淳請其倒
    車以便將上開機車牽起之際，逕自駕車離開現場之事實，業
    經張舒淳於警詢及偵查中經檢察事務官偵詢時證述：其騎駛
    機車行經上開案發地點，與甲○○所駕駛之自用小貨車發生
    撞擊，其因人車倒地而受有四肢多處外傷，甲○○於案發後
    僅下車察看，未報警亦未留下資料或協助其就醫即駕車離開
    等語明確（見臺灣士林地方法院檢察署94年度偵字第11900
    號卷第3 至6 頁、第43至44頁），而目擊證人孫正倫於警詢
    時及偵查中經檢察事務官偵詢時證稱：甲○○與張舒淳之車
    輛發生擦撞後，甲○○下車在旁觀看，伊上前協助張舒淳將
    車牽至路旁時，甲○○旋即駕車離開，伊便記下甲○○車號
    及公司名稱後，將該資料提供張舒淳等語明確（見上開偵卷
    第7 至9 頁、第49至50頁），此外，並有臺北市立聯合醫院
    診斷證明書、道路交通事故現場圖、道路交通事故調查報告
    表(一)、(二)、現場暨車損照片共11幀、車號查詢汽車車籍、臺
    北市商業管理處營利事業登記公示詳細資料（見上開偵卷第
    18頁、第20頁、第29至36頁、第69至70頁）可資佐證，並經
    本院依職權調閱上開案號偵查全卷核閱無誤，堪信屬實。另
    異議人肇事致人受傷，未即採取其他必要措施而駛離之犯行
    ，經檢察官提起公訴後，異議人於準備程序中自白犯罪，並
    經本院以95年度交簡字第263 號判決判處有期徒刑6 月，緩
    刑2 年，有上開判決書附卷並經本院調取該案全卷核閱無誤
    ，亦足徵其確有駕車肇事致人受傷，未即採取其他必要措施
    而駛離之違規事實。異議人前開所辯，顯屬事後卸責之詞，
    不足採信。
五、綜上，異議人確有肇事致人受傷，未即採取其他必要措施而
    駛離之違規事實甚明。從而，原處分機關依據修正前道路交
    通管理處罰條例第62條第1 項，裁處吊扣異議人駕駛執照6
    個月，其認事用法均無違誤，裁罰亦無不當，本件異議為無
    理由，應予駁回。
據上論斷，應依道路交通案件處理辦法第19條，裁定如主文。
中    華    民    國    95    年    12    月    22    日
                        交通法庭法  官  高雅敏
以上正本證明與原本無異。
如不服本裁定，應於送達後5日內，向本院提出抗告狀。
                                書記官  楊哲偉
中    華    民    國    95    年    12    月    22    日


司法院資訊處製作；財團法人民間司法改革基金會備份。
